【裁判字號】    94,聲判,94
【裁判日期】    950124
【裁判案由】    聲請交付審判
【裁判全文】
臺灣高雄地方法院刑事裁定              94年度聲判字第94號
聲  請  人
即告訴  人  華儲股份有限公司高雄分公司
代  表  人  高仁勇
代  理  人  許志勇律師
被      告  甲○○
被      告  乙○○
上列聲請人因告訴被告竊盜等案件，不服臺灣高等法院高雄分院
檢察署檢察長駁回再議之處分（94年度上聲議字第1076號），聲
請交付審判，本院裁定如下：
    主  文
聲請駁回。
    理  由
一、按告訴人不服上級法院檢察署檢察長或檢察總長認再議為無
    理由而駁回之處分者，得於接受處分書後10日內委任律師提
    出理由狀，向該管第一審法院聲請交付審判。法院認為交付
    審判之聲請有理由者，應為交付審判之裁定。刑事訴訟法第
    258之1、258之3第2項後段分別定有明文。
二、本件聲請人以被告甲○○、乙○○涉犯刑法竊盜、侵入住宅
    等罪，向臺灣高雄地方法院檢察署檢察官提出告訴，經該署
    檢察官以94年度偵字第16487號處分不起訴，嗣聲請再議，
    亦經臺灣高等法院高雄分院檢察署檢察官以94年度上聲議字
    第1076號於94年11月22日認再議為無理由而駁回再議，聲請
    人收受處分書後，委任律師於94年12月2 日向本院聲請交付
    審判，分別有處分書及委任狀暨收文章戳附卷可稽（見本院
    卷第3 、12頁），經核聲請程序於法相合。
三、聲請交付審判意旨略以：
  (一)被告甲○○係高雄市熱帶雨林貿易公司（下稱熱帶雨林公司
    ）負責人。民國94年7月3日14時許，熱帶雨林公司自菲律賓
    進口鸚鵡1批，運抵由華儲公司所經營之機場貨運站倉庫後
    ，被告甲○○即委託志輝報關行劉榮玲辦理報關程序，因該
    批鸚鵡經海關及農委會人員驗關結果，認為檢疫證明有疑問
    ，不可出關。然海關及農委會人員卻疏未向倉庫之保全人員
    告知，致保全人員誤認該批鸚鵡已經驗關完成。被告甲○○
    見有機可趁，遂於同日15時30分許，與熱帶雨林公司員工即
    被告乙○○，在明知未完成報關程序之狀況下，仍將上述鸚
    鵡運出倉庫，並轉售圖利，因認被告甲○○、乙○○等涉犯
    刑法第306條侵入住宅及第320條第1項之竊盜罪嫌。
  (二)有關刑法第320條竊盜罪部分：聲請人主張被告甲○○等人
    並未與其訂立任何運送契約，無法以系爭貨物係被告委託聲
    請人運入國內，逕認被告為系爭貨物之所有人；又依民法第
    629 條、第761 條之規定，進口商取得貨物之所有權，以出
    口商將其所持有之提單背書轉讓予進口商為前提，本案被告
    甲○○只提出進口報單，未提出航空公司簽發予出口商之提
    單，因此熱帶雨林公司是否係提單之合法持有人，已非無疑
    ，復聲請人亦未將系爭貨物交付被告，被告自無從取得系爭
    貨物所有權，則被告趁聲請人不備之際取走系爭貨物，自該
    當刑法第320 條第1 項之竊盜罪。末以，刑法第320 條竊盜
    罪保護之法益，係動產占有人對動產之實際管理權，承此，
    聲請人原係系爭貨物保管人，對系爭貨物有實際管理權，而
    此項管領權亦因被告擅自取走系爭貨物而遭侵犯，被告自構
    成竊盜罪。
  (三)有關刑法第306條無故侵入住宅罪的部分：聲請人同意被告
    進入倉庫目的，在使被告得會同海關及農委會官員，說明貨
    物檢疫證明文件之真偽，故於此目的完成後，聲請人自不可
    能允許被告繼續逗留於倉庫內，況海關、農委會官員及聲請
    人員工皆已因進入倉庫目的完成而離開倉庫，不可能允許被
    告繼續停留倉庫，而會有要求被告退去之意思，被告知悉聲
    請人要求其退去仍在倉庫逗留，並擅自取走聲請人保管中之
    貨物，自應負侵入住宅罪責。
四、經查：
  (一)按法院於審查交付審判之聲請有無理由時，得為必要之調查
    ，惟其調查範圍，應以偵查中曾發現之證據為限，不可就聲
    請人新提出之證據再為調查，亦不可蒐集偵查卷以外之證據
    ；除認為不起訴處分書所載理由違背經驗法則、論理法則或
    其他證據法則，否則不宜率予裁定交付審判，法院辦理刑事
    訴訟案件應行注意事項第134點規定足供參酌。次按新修正
    刑事訴訟法第258之1條規定告訴人得向法院聲請交付審判，
    係新增對於「檢察官不起訴或緩起訴裁量權」制衡之一種外
    部監督機制，法院僅就檢察官所為不起訴或緩起訴之處分是
    否正確加以審查，以防止檢察機關濫權。且法院裁定交付審
    判，即如同檢察官提起公訴使案件進入審判程序，是法院裁
    定交付審判之前提，必須偵查卷內所存證據已符合刑事訴訟
    法第251條第1項規定「足認被告有犯罪嫌疑」檢察官應提起
    公訴之情形，亦即該案件已經跨越起訴門檻，否則，縱或法
    院對於檢察官所認定之基礎事實有不同判斷，但如該案件仍
    須另行蒐證偵查始能判斷應否交付審判者，因交付審判審查
    制度並無如同再議救濟制度得為發回原檢察官續行偵查之設
    計，法院仍應依同法第258條之3第2項前段規定，以聲請無
    理由裁定駁回。
  (二)另按竊盜罪之構成，以行為人主觀上基於不法所有意圖，客
    觀上未經持有人同意，破壞他人對於物的持有關係，而建立
    新的持有關係為要件。查本件進口之鸚鵡共290隻，貨主為
    熱帶雨林公司一情，已據被告甲○○及乙○○2人供稱屬實
    ，復有證人即志輝報關行負責人劉榮玲於警詢時證稱熱帶雨
    林公司之員工乙○○為貨主等語，堪認本件貨物之所有權人
    應為熱帶雨林公司無疑，承此，被告等人基於所有人之身分
    提領貨物，自與竊盜罪之要件「不法所有意圖」未合。又據
    被告甲○○提出之進口報單所載進口商為熱帶雨林貿易有限
    公司、出口商則為菲律賓之TERESTTA F PEREZ公司，是退萬
    步言，縱認該批鸚鵡仍為出口商菲律賓公司所有，被告甲○
    ○之領取行為，亦係依被告甲○○與菲律賓公司之買賣契約
    所為，核為經所有人同意，亦阻卻竊盜罪「意圖為自己不法
    所有」之要件；此外，依證人即高雄機場貨運站華儲公司高
    雄分公司作業組主任王有信於警詢時證稱：報關業者及貨主
    欲進入進口倉庫需持證件至華儲外包之誼光保全窗口辦理換
    發臨時陪檢證後憑證進入，經我詢問誼光保全組長李慶裕，
    甲○○、乙○○等2人當日14時許有辦理通行證，至15時45
    分左右才還證離開倉庫，但因保全值班人員疏忽，當日甲○
    ○等人有借臨時陪檢證但保全人員並未登錄... 華儲行文控
    告甲○○等人竊盜等案時，誤以為他們均未申辦通行證...
    等語，參以證人即高雄志輝報關行負責人劉榮玲於警詢時陳
    稱：我與公司職員陳功偉於當日15時45分許驗畢該批鸚鵡並
    還證後... 便前往農委會填寫辦理相關檢疫證件，在辦理過
    程中，農委會官員告知該批進口鸚鵡之檢疫來源證明文件有
    可能係假的證明文件...，因此，我旋即至進口倉庫欲向貨
    主乙○○告知農委會官員所稱檢疫來源證明文件可能係假的
    證明文件乙事，但當我在16時25分許抵進口倉時卻發現該批
    鸚鵡已遭貨主乙○○載離... 等語互核，可證被告甲○○於
    警詢時所稱其等進入倉庫提領貨物係經向華儲辦發通行證之
    程序，後於當日16時10分取走貨物亦未有人制止或攔阻...
    等語應可採信。從而，被告等人進入倉庫既係經華儲公司許
    可並核發通行證；而被告等人於16時10分取走貨物當時，亦
    未經任何人告知進口鸚鵡之檢疫來源證明有疑並加以攔阻，
    故其等並未以破壞華儲公司對該批貨物持有關係之方式而取
    得該批貨物，亦不該當「竊取」之要件。
  (三)承上所述，被告等人既係經華儲公司之許可進入倉庫，又保
    全人員於海關、農委會人員查驗完畢離開倉庫認貨物查驗完
    畢而未制止被告等人取走貨物，經證人王有信於警詢時證述
    在卷，自可認被告等人進入倉庫領取貨物時並未受華儲公司
    退去之要求，且參諸保全人員主觀上既認貨物查驗完畢而無
    意制止，自客觀情勢判斷，自無法認華儲公司有要求被告等
    人退去之意思，是被告等人進入倉庫領取貨物之行為，亦與
    刑法第306條無故侵入住宅罪之要件未合。
五、綜上，本院查原不起訴處分書及駁回再議聲請處分書認定之
    不起訴理由與駁回理由並無不當，卷內復查無其他積極證據
    可資證明被告等人有何聲請人所指竊盜與無故侵入住宅等犯
    行，可認台灣高雄地方法院檢察署檢察官及台灣高等法院高
    雄分院檢察署檢察官分別予以不起訴處分及駁回再議之聲請
    ，應無不當，亦無違背經驗法則、論理法則、證據法則之處
    ，告訴人聲請交付審判所主張之事實及理由，並無法使本院
    達到「足認被告有犯罪嫌疑」檢察官應提起公訴之情形，揆
    諸首揭條文及說明，本件聲請人交付審判之聲請為無理由，
    應予駁回。
六、依刑事訴訟法第258之3條第2項前段，裁定如主文。
中    華    民    國    95    年    1     月    24    日
                  刑事第二庭審判長法  官  邱永貴
                                  法  官  何佩陵
                                  法  官  陳銘珠
以上正本證明與原本無異。
不得抗告。
中    華    民    國    95    年    1     月    24    日
                                  書記官  周祺雯


司法院資訊處製作；財團法人民間司法改革基金會備份。
